臺灣臺北地方法院刑事判決　　　　　　100年度簡上字第301號
上　訴　人　臺灣臺北地方法院檢察署檢察官
被　　　告　易紹德
選任辯護人　黃德賢律師
上列上訴人因被告偽造文書案件，不服本院中華民國100 年8 月
1 日100 年度簡字第2433號第一審簡易判決（起訴書案號：99年
度偵續一字第188 號），提起上訴，本院管轄之第二審合議庭判
決如下：
    主  文
上訴駁回。
    事  實
一、易紹德明知其母吳繼芝業於民國97年9 月4 日過世，為辦理
    吳繼芝之喪葬事宜，而欲提領吳繼芝存放於中華郵政股份有
    限公司臺北成功郵局（下稱「臺北成功郵局」）帳戶（局號
    000000-0號、帳號：000000-0號）內存款，竟基於偽造私文
    書後持以行使之犯意，於97年9 月5 日，利用吳繼芝業已過
    世而未即通知相關金融機構之機會，前往址設臺北市○○區
    ○○路198 巷38弄12號臺北成功郵局，擅自持吳繼芝住入國
    泰綜合醫院就醫前交由被告保管之「吳繼芝」印章，於郵政
    存簿儲金提款單上填寫金額新臺幣（下同）84萬7000元，繼
    之蓋用「吳繼芝」之印文1 枚，藉以表示確係由真正名義人
    吳繼芝所立具之意而偽造之，旋持上開偽造之郵政存簿儲金
    提款單向郵局承辦人員辦理提領手續而行使之，如數領得84
    萬7000元，以供支付吳繼芝之喪葬費用，足以生損害於臺北
    成功郵局對帳戶管理之正確性。
二、案經易紹珍、易紹蘭、易紹賢訴由臺灣臺北地方法院檢察署
    檢察官偵查起訴。
    理  由
一、本判決以下所引用之證據資料，當事人對於證據資料之證據
    能力均未爭執，經本院審理期日調查證據於言詞辯論終結前
    亦未聲明異議，本院審核證據資料作成之情況，並無違反法
    定程序而取得之情形，亦無不適當作為證據之情形，依刑事
    訴訟法第159 條之5 第2 項規定，下述證據方法均有證據能
    力，合先敘明。
二、訊據被告易紹德對前揭犯行坦承不諱（本院簡上卷第26頁）
    ，核與證人即告訴人易紹珍、易紹蘭、易紹賢於偵訊時指述
    情節（他卷第83、125 、204-205 頁、偵續卷第40-43 頁）
    大致相符，復有臺北成功郵局帳戶交易明細表（他卷第10頁
    ）、中華郵政股份有限公司儲匯處97年11月3 日函暨檢附97
    年9 月5 日之郵政存簿儲金提款單（他卷第29之2 頁）、發
    票人為臺北成功郵局及受款人為易紹德、金額84萬7 千元之
    支票（他卷第52頁）、財團法人國泰綜合醫院開立之吳繼芝
    死亡證明書（他卷第8 頁）、吳繼芝之遺囑（他卷第48 頁
    ）、檢察事務官的履勘筆錄及照片（偵續一卷第48-58 頁）
    等附卷可資佐證，是被告上開任意性自白與事實相符，應堪
    採認。本件事證明確，被告犯行洵堪認定，應予依法論科。
三、核被告易紹德所為，係犯刑法第216 條、第210 條行使偽造
    私文書罪。又被告盜蓋「吳繼芝」印章之行為係偽造私文書
    之階段行為，且被告偽造前開私文書之低度行為，亦為行使
    該偽造私文書之高度行為所吸收，均不另論罪。
四、原審以被告先前並無犯罪紀錄，有臺灣高等法院被告前案紀
    錄表在卷可稽，素行尚佳，其於行為時已逾50歲，且社會經
    歷及智識均非屬淺薄，惟被告竟以本件行使偽造私文書犯行
    ，生損害於吳繼芝共同繼承人之權益與臺北成功郵局帳戶管
    理之正確性，行為實屬不當，但被告應僅係因法治意識不足
    ，貪圖一時便利，始觸犯法網，暨因被告尚知坦認全部犯行
    ，已知悔悟，是其犯後態度堪稱良好等一切情狀，量處有期
    徒刑3 月，並諭知易科罰金折算標準，經核其認事用法尚無
    違誤，量刑亦屬妥適。
五、上訴人上訴意旨略以：原審判決認被告行使偽造私文書，足
    以生損害於他人，處有期徒刑3 月，緩刑2 年，誠屬卓見，
    惟被告自軍中退伍後幾無工作，迄今歷20年，卻能購置住宅
    ，並有高額存款，此雖不在起訴範圍內，卻足認被告之類此
    行為其來已久，「貪圖便利」並非一時之舉，亦非法治觀念
    不足所致。原審判決處緩刑2 年，實令告訴人難以折服，原
    審量刑就此有所不當，請撤銷原判決，另為妥適之判決等語
    。然按量刑輕重，係屬事實審法院得依職權自由裁量之事項
    ，苟已斟酌刑法第57條各款所列情狀而未逾越法定刑度，不
    得遽指為違法（最高法院72年臺上字第6696號判例意旨參照
    ）。又按在同一犯罪事實與情節，如別無其他加重或減輕之
    原因，下級審量定之刑，亦無過重或失輕之不當情形，則上
    級審法院對下級審法院之職權行使，原則上應予尊重（最高
    法院85年度臺上字第2446號判決意旨參照）。從而，刑之量
    定係實體法上賦予法院得為自由裁量之事項，倘法院未有逾
    越法律所規定之範圍，或濫用其權限，即不得任意指摘為違
    法。經查，原審業已審酌被告先前並無犯罪紀錄，素行尚佳
    ，其應僅係因法治意識不足，貪圖一時便利，始觸犯法網，
    暨因被告尚知坦認全部犯行，已知悔悟，是其犯後態度堪稱
    良好等一切情狀等情，復查無其他被告有何應加重其刑之事
    由，又上訴意旨所稱被告退伍後無工作，迄今能購置住宅，
    並有高額存款，雖不在起訴範圍內，卻足認被告之類此行為
    其來已久等語，核與刑法第57條所揭「科刑時應以行為人之
    責任為基礎」之規定相違，是上訴人上訴意旨所指，尚有未
    洽。從而，本件上訴為無理由，應予駁回。
據上論斷，依刑事訴訟法第455 條之1 第1 項、第3 項、第364
條、第368 條，判決如主文。
本案經檢察官陳鴻濤到庭執行職務。
中    華    民    國   100    年    10    月    19    日
                  刑事第三庭    審判長法  官  何俏美
                                      法  官  蔡羽玄
                                      法  官  姚水文
上正本證明與原本無異。
不得上訴。
                                      書記官  楊盈茹
中    華    民    國   100    年    10    月    19    日